【裁判字號】    97,交聲,334
【裁判日期】    980527
【裁判案由】    聲明異議
【裁判全文】
臺灣屏東地方法院交通事件裁定         97年度交聲字第334號
聲  請  人  交通部公路總局高雄區監理所屏東監理站
異  議  人  甲○○
即受處分人
上列異議人即受處分人因違反道路交通管理處罰條例案件，對於
交通部公路總局高雄區監理所屏東監理站於民國97年9 月1 日所
為之裁決處分（屏監違字第裁82-NJ0000000號），聲明異議，本
院裁定如下：
    主  文
原處分罰鍰超逾新台幣壹仟捌佰元部分撤銷。
前項撤銷部分，甲○○不罰。
    理  由
一、原處分意旨略以：異議人即受處分人（下稱異議人）甲○○
    於民國（下同）96年11月22日上午11時16分，駕駛車牌號碼
    M6Z- 237號重型機車，在高雄縣鳳山市○○路段，因有「駕
    車行經有燈光號誌管制之交岔路口闖紅燈」之違規行為，經
    高雄縣政府警察局拍照採證逕行舉發，有舉發通知單附卷可
    查（舉發通知單編號：高縣警交字第NJ-0000000號）。而上
    開行政文書業於97年1 月10日依法寄存於屏東市○○路郵局
    而合法送達，惟異議人未於指定到案日期即97年2 月1 日前
    到案繳納罰鍰結案，爰依道路交通管理處罰條例 (下稱「處
    罰條例」）第53條第1 項暨違反道路交通管理事件統一裁罰
    基準表第53條第1 項（逾越應到案期限60日以上，繳納罰鍰
    或逕行裁決處罰者。機車部份）裁處異議人繳納罰鍰新台幣
    （下同）4,500 元，並依「處罰條例」第63條第1 項共記違
    規點數3 點，核無違誤。
二、異議人則謂：伊對舉發之違規事實不爭執，亦願依法受罰，
    但伊並未收受上開舉發通知單，不能逕依較高罰額裁罰4,50
    0 元等語，為此聲明異議。
三、查原處分機關裁決上開違規事實，業據原舉發機關提出採證
    照片2 張為憑，並經異議人自認為事實，職是，原舉發機關
    舉發異議人上開違規有違反「處罰條例」第53條第1 款之「
    汽車駕駛人行經有燈光號誌管制之交岔路口闖紅燈」之違規
    事實，固堪肯認。
四、惟按「送達，不能依前二條規定為之者，得將文書寄存送達
    地之地方自治或警察機關，並作送達通知書兩份，一份黏貼
    於應受送人住居所、事務所、營業所或其就業處所門首，另
    一份交由鄰居轉交或置於該送達處所信箱或其他適當位置，
    以為送達。前項情形，由郵政機關送達者，得將文書寄存於
    送達地之郵政機關」，行政程序法第74條定有明文。依上開
    法條意旨可知，行政機關囑託郵政機關交寄文書，經寄存於
    送達地郵政機關時，應依法製作送達通知書二份，其一份黏
    貼於該受達處所之門首，另份則交由鄰居轉交或置於該送達
    處所信箱或其他適當位置。其立法目的旨在增加應受送達人
    之保護，特明文次此顯明方式，使應受送達人易於查知有行
    政文書，同時避免郵政機關代為保存文書成為漫無止境的負
    擔。準此，為兼顧應受送達人利益，苟應受送達人提出未收
    受送達通知書之抗辯，依舉證責任分配原則，自應由行政機
    關或執行送達郵務機關負舉證責任。
五、經查，本件舉發機關交投系爭舉發違規事件通知單囑託郵局
    按異議人戶籍址：屏東縣屏東市○○路284 號投遞，因未會
    晤異議人，亦無得補充送達或留置送達，乃於97年1 月10日
    寄存於勝利路郵局以為送達，固以勝利路郵局出具該行政文
    書之送達回證附卷以憑，但查該回證上就「送達處所」欄雖
    勾選「改送」並蓋「寄存勝利路郵局」戳印，但關於郵政機
    關是否有製作送達證書2 份，其中1 份黏貼應受送達處所門
    首；另1 份交鄰居轉交或置於其他適當位置，未見郵政機關
    提出照片以證明黏貼之事實，職故，異議人抗辯系爭舉發通
    知單未經合法送達，尚屬可信。上開舉發違規事件通知單既
    未經合法送達，即不生通知效果，其單記「應到案日期」亦
    不生指定效力，從而關於異議人是否「逾越應到案期限」及
    其日數，同屬無從起算、確認是所當然。
六、按汽車駕駛人，行經有燈光號誌管制之交岔路口闖紅燈者，
    處新台幣1,800 元以上5,400 元以下罰鍰，「處罰條例」第
    53條第1 項定有明文。本件異議人上開交通違規事實，已經
    異議人所不爭，事證明確，原處分機關依違反「處罰條例」
    第53條第1 項及同條例第63條第1 項，裁處罰鍰在1,800 元
    數額及記違規點數1 點，核屬有據，應予維持；但原處分機
    關以異議人「逾越應到案期限60日以上，繳納罰鍰或逕行裁
    決處罰者」條款，按違反道路交通管理事件統一裁罰基準表
    第53條第1 項規定，裁處異議人罰鍰4,500 元，於超逾上開
    1,800 元數額部分，為有違誤，已如上述，異議意旨聲明求
    為撤銷此部分不當裁罰，為有理由，應由本院撤銷不當裁決
    部分，自為裁定如主文。
七、依道路交通案件處理辦法第20條，裁定如主文
    。
中    華    民    國    98    年    5     月    27    日
                    交通法庭    法  官  朱盈吉
以上正本證明與原本無異。
如不服本裁定應於收受送達後五日內向本院提出抗告書狀敘述抗
告之理由抗告於台灣高等法院高雄分院。
中    華    民    國    98    年    6     月    3    日
                                書記官  林祥玉


司法院資訊處製作；財團法人民間司法改革基金會備份。
